【裁判字號】    89,易,4261
【裁判日期】    900423
【裁判案由】    賭博
【裁判全文】
臺灣板橋地方法院刑事判決                        八十九年度易字第四二六一號
    公  訴  人  臺灣板橋地方法院檢察署檢察官
    被      告  丁○○
    被      告  戊○○
    被      告  甲○○
右列被告等因賭博案件，經檢察官提起公訴（八十九年度偵字第一九０四三號），及
併案移送本院審理（八十九度偵字第二０八四０號），本院判決如左：
    主  文
丁○○共同以賭博為常業，處有期徒刑參月，如易科罰金以參佰元折算壹日，緩刑貳
年；扣案如附表所示之物均沒收。
戊○○、甲○○在公眾得出入之場所賭博財物，各處罰金壹仟元，罰金如易服勞役均
以參佰元折算壹日。扣案如附表編號一至六所示之物均沒收。
    事  實
一、丁○○明知乙○○（已結）基於常業賭博之犯意，自民國（下同）八十九年九月
    中旬起，在公眾得出入之臺北縣板橋市○○路○段四三三巷六十號上興便利商店
    內，擺設電動賭博機具「滿貫大亨」三臺、「彈珠臺」三臺、「動物奇觀」二臺
    及「春秋二代」一臺予不特定人賭博財物，竟基於犯意之連絡以每小時新台幣（
    下同）九十元之代價，自同年九月八日起至同年月三十日受僱於同案被告乙○○
    ，負責開分、洗分及看管店面之工作，而共同與不特定之人賭博財物，並以之為
    常業。其賭博方法係由賭客以十元之代價兌換代幣一枚後，以代幣押注分數與機
    器對賭，如押中，則可贏得倍數不等之積分，再以機具內累積所得之積分兌換現
    金；如未押中，以代幣所押注之分數則由上開機具沒入，賭資即歸乙○○所有。
    嗣於八十九年十月四日二十時十五分許，適有丙○○（已結）、己○○（已結）
    及同案被告戊○○、甲○○在上址賭玩上開電子遊戲機具時，為警當場查獲，並
    扣得如附表所示之物。
二、案經臺北縣警察局海山分局報請臺灣板橋地方法院檢察署檢察官偵查起訴。
    理  由
一、右開事實，業據被告丁○○、甲○○、戊○○等人分別於警訊、偵查及本院審理
    中供承不諱，核與被告乙○○、游家蓉等人於警訊及偵審時所供，互核相符；被
    告丁○○於警訊及本院審理中坦承於前開期間受僱於乙○○，負責開分、洗分及
    看管店面之工作，且同案被告乙○○亦於警訊時供稱：自八十九年九月中旬起，
    在前開「上興便利商店」內，擺設「滿貫大亨」三臺、「彈珠臺」三臺、「動物
    奇觀」二臺及「春秋二代」一臺，供不特定人把玩，由客人依其喜好選擇。賭客
    需先至櫃臺換取代幣，再以押分方式押注，押中可得押注不等的比率，輸了則由
    機台吃掉等語，並有前揭電玩機台九臺（均含ＩＣ板共計九塊）、賭資一萬二千
    零三十元、代幣一千枚、營業帳本一本、日報表一張、營業錄影帶一卷及暗門遙
    控器一只扣案可資佐證。查刑法第二十一章賭博罪所規範者，係賭博行為，苟行
    為係以偶然方法之輸贏定財物之得失，即與構成要件相當，是除非以供人暫時娛
    樂之物為賭者，始能不受規範，本件被告乙○○擺設賭博性電動玩具九台，先後
    多次與不特定之顧客依機台中獎機率賭博財物，睹客押中則依一定之比例增加分
    數，顯示於機具上，再依所中分數，兌領現金，若未押中，則賭注歸乙○○所有
    ，顯與供人暫時娛樂之物有間，自屬賭博行為，被告戊○○、甲○○與之對賭，
    為必要共犯之「對向犯」。次查同案被告乙○○店內供與人賭博用之機達九台，
    且持續經營，被告丁○○受其僱用，賺取收入，應均認係以賭博營生，恃以為常
    業。本案事證已明，被告等人犯行均堪以認定，應依法論科。
二、被告丁○○所為則係犯刑法第二百六十七條之常業賭博罪。而因其僅係受僱於被
    告乙○○在該便利超商店內工作，並非該超商之負責人，則未依電子遊戲場業管
    理條例規定辦理營利事業登記，即經營電子遊戲場業者，實係該超商之負責人即
    被告乙○○，被告二人間顯僅就常業賭博犯行有犯意聯絡及行為分擔，且被告乙○○僱用被告丁○○之初係為看顧超商並非經營電子遊戲場，並非專為經營電子
    遊戲場而僱用，實難認被告查丁○○與乙○○就此部分亦有犯意聯絡及行為分擔
    可言，即難令伊亦負電子遊戲場業管理條例第二十二條之罪責，附此敘明。被告
    丁○○與同案被告乙○○就上開常業賭博罪，彼此之間，互有犯意聯絡及行為分
    擔，為共同正犯。再按刑法上規定之常業罪，只須有賴某種犯罪為業之意思，而
    有事實之表現為已足，不以藉該犯罪為唯一生存者為必要，縱令尚有其他職業，
    亦無礙成立常業罪（最高法院八十二年度第一次刑事庭會議決議參照）。公訴人
    雖認被告丁○○、同案被告乙○○所為係犯第二百六十六條第一項前段之賭博罪
    之連續犯云云，查同案被告乙○○雖於上開地點經營便利商店，兼營商品販售業
    務，惟其擺設賭博性電動玩具九台，已如前述，且被告丁○○自承受僱被吽乙○○期間未在外有其他工作，顯然其有以賭博為業，是公訴人認係普通賭博罪之連
    續犯云云，容有誤會，惟賭博之基本犯罪事實相同，起訴法條應予變更，亦併此
    敘明。另核被告甲○○、戊○○在右開場所賭博財物之行為，均係犯第二百六十
    六條第一項之在公眾得出入之場所賭博財物罪。查被告行為後，刑法第四十一條
    業於九十年一月四日經立法院修正通過，並經總統於九十年一月十日公布，而於
    同年一月十二日生效施行，其修正條文為：「犯最重本刑為五年以下有期徒刑以
    下之刑之罪，而受六個月以下有期徒刑或拘役之宣告，因身體、教育、職業、家
    庭之關係或其他正當事由，執行顯有困難者，得以一元以上三元以下折算一日，
    易科罰金。但確因不執行所宣告之刑，難收矯正之效，或難以維持法秩序者，不
    在此限。」「併合處罰之數罪，均有前項情形，其應執行之刑逾六月者，亦同」
    ，核與修正前刑法第四十一條相較，本件既符合修正後刑法第四十一條第一項之
    情形，自應依刑法第二條第一項前段規定，依修正後刑法第四十一條第一項規定
    諭知易科罰金之折算標準，合此說明。爰審酌被告丁○○、戊○○、甲○○三人
    在上址賭博財物，企圖不勞而獲，易對社會風氣造成不良之影響，動機、目的、
    手段、次數、所生之危害、犯罪後均坦承不諱，態度良好之態度等一切情狀，各
    量處如主文所示之刑，並就被告丁○○部分諭知易科罰金之折算標準及就被告戊○○、甲○○部分各諭知易服勞役之折算標準，以示懲儆。末查，被告丁○○未
    曾受有期徒刑以上刑之宣告，有卷附之臺灣高等法院檢察署刑案記錄簡覆表可按
    ，其因一時失慮，偶罹刑典，渠經此刑之宣告後，應知警惕而無再犯之虞，本院
    認所宣告之刑以暫不執行為適當，併諭知被告丁○○緩刑二年，用啟自新。
三、扣案如附表所示之電動賭博機具「滿貫大亨」三臺、「彈珠臺」三臺、「動物奇
    觀」二臺、「春秋二代」一臺（均含ＩＣ板共計九塊），均係當場插電營業中之
    賭博器具，賭資一萬二千零三十元、代幣一千枚係在櫃臺即兌換籌碼處之財物，
    業據被告於本院審理時供承在案，均應依刑法第二百六十六條第二項規定宣告沒
    收。另營業帳本乙本、日報表乙張、營業錄影帶乙卷及暗門遙空器乙個，均係同
    案被告乙○○所有供經營電動賭博場所犯本罪所用之物，亦應依法宣告沒收，特
    此敘明。
四、被告戊○○、甲○○經合法傳喚，無正當理由不到庭，本院認本件係應科罰金之
    案件，爰不待其陳述逕行判決。
據上論斷，應依刑事訴訟法第二百九十九條第一項前段、第三百條、第三百零六條，
刑法第十一條前段、第二十八條、第二百六十七條、第二百六十六條第一項、第二項
、第二條第一項前段、修正後第四十一條第一項、第四十二條第二項、第三十八條第
一項第二款，第七十四條第一款，罰金罰鍰提高標準條例第一條前段、第二條，判決
如主文。
本案經檢察官楊四猛到庭執行職務。
中      華      民      國    九十      年      四      月    二十三    日
                                      臺灣板橋地方法院刑事第四庭
                                          法  官  李  釱  任
右正本證明與原本無異。
如不服本判決，應於判決送達後十日內，向本院提出上訴狀。
                                          書記官  金  和  國
中      華      民      國    九十      年      四      月  二十三    日
附錄本案所犯法條全文：
刑法第二百六十七條
以賭博為常業者，處二年以下有期徒刑，得併科一千元以下罰金。
刑法第二百六十六條
在公共場所或公眾得出入之場所賭博財物者，處一千元以下罰金。但以供人暫時娛樂
之物為賭者，不在此限。
當場賭博之器具與在賭檯或兌換籌碼處之財物，不問屬於犯人與否，沒收之。
附表：
編號        品        名              數量              備      註
一      滿貫大亨電子遊戲機具          三臺           係當場賭博之器具
          （含ＩＣ板三塊）
二       彈珠臺電子遊戲機具           三臺           同右
          （含ＩＣ板三塊）
三      春秋二代電子遊戲機具          一臺           同右
          （含ＩＣ板三塊）
四      動物奇觀電子遊戲機具          二臺           同右
          （含ＩＣ板二塊）
五      賭資（即營業現金）     一萬二千零三十元      係在兌換籌碼處之財物
六      代幣                   一千枚                同右
七      營業帳本                      一本           係被告乙○○所有
                                                     供犯本件賭博罪所用之?
八      日報表                        一張           同右
九      營業錄影帶                    一卷           同右
十      暗門遙控器               一只           同右
，本院判決如左：
    主  文
    事  實
    理  由
據上論斷，應依刑事訴訟法第二百九十九條第一項前段、刑法第      判決如主文。
本案經檢察官      到庭執行職務
中      華      民      國      九十      年      四    月    二十三    日
                                  臺灣板橋地方法院刑事第    庭
                                          法  官
右正本證明與原本無異。
如不服本判決，應於判決送達後十日內，向本院提出上訴狀。
                                          書記官
中      華      民      國      九十      年      四    月    二十三    日


司法院資訊處製作；財團法人民間司法改革基金會備份。
